【裁判字號】    99,基小,514
【裁判日期】    990408
【裁判案由】    損害賠償
【裁判全文】
臺灣基隆地方法院基隆簡易庭小額民事判決
原      告  乙○○
被      告  甲○○
上列當事人間請求損害賠償事件，本院於民國99年3 月23日言詞
辯論終結，判決如下：
    主      文
被告應給付原告新臺幣捌萬壹仟捌佰玖拾元，及自民國九十九
年二月二十五日起至清償日止，按週年百分之五計算之利息。
原告其餘之訴駁回。
訴訟費用新臺幣壹仟元由被告負擔。
本判決命被告給付部分，得假執行。
原告其餘假執行之聲請駁回。
    事實及理由
一、本件原告起訴主張：被告甲○○於民國98年9月1日上午7時
    50分許，駕駛車牌號碼4972-VH號自用小客車，沿台北縣瑞
    芳鎮○○○○路13巷左轉至三爪子坑路，往瑞芳方向直行行
    駛，行經三爪子坑路17號前臨時停車，明知汽車臨時停車，
    開啟或關閉車門時，應注意有無行人、其他車輛，並讓其先
    行，且依當時天候、路況並無不能注意之情事，惟其竟疏未
    注意後方人車動態，貿然開啟駕駛座旁之車門，致撞擊同向
    後方由原告乙○○騎乘之車號011-GFB號機車，原告因而人
    車倒地，受有右腳大拇指及中指骨折、右腳挫傷等傷害，原
    告所有之上開車號機車亦因而受有損壞，被告所犯過失傷害
    犯行，並經本院基隆簡易庭以98年度基交簡字第464號刑事
    簡易判決判處被告拘役40日。爰本於侵權行為法律關係提起
    本訴，請求被告賠償醫療費用新臺幣（下同）4,123元、醫
    療器材費用1,790元、交通費用7,080元、相當於看護費用之
    損害6,000元、喪失勞動能力之損害50,000元（原告原於大
    麥町任職開分員小姐，每日工資833元，受傷期間共計60 日
    無法工作，合計損失工資收入50,000元）、精神慰撫金15,
    000元、機車修理費2,900元。併聲明：(1)被告應給付原告86
    ,893元及自起訴狀繕本送達翌日起至清償日止按週年百分之
    5計算之利息；(2)願供擔保，請准宣告假執行。
二、被告自認其就本件車禍確有駕駛過失，且就原告請求之醫療
    費用4,123元、醫療器材費用1,790元、相當於看護費用之損
    害6,000元、喪失勞動能力之損害50,000元、機車修理費2,9
    00元部分均不爭執，惟以：原告請求之交通費用7,080元部
    分，我可以接原告去看醫生，但是原告不接受，至於精神慰
    撫金依法酌處等語置辯。
三、原告主張：被告於上開時、地，駕駛上開自用小客車，因臨
    時停車開啟或關閉車門時，疏未注意有無行人、其他車輛並
    讓其先行，適原告騎乘上開車號機車自同向後方行經該處，
    遭被告駕駛之上開車號自用小客車之駕駛座車門撞擊，致受
    有右腳大拇指及中指骨折、右腳挫傷等傷害，並據提出瑞芳
    醫院診斷證明書、臺北縣政府警察局瑞芳分局道路交通事故
    當事人登記聯單、本院98年度基交簡字第464號刑事簡易判
    決等件為證。且被告所涉之過失傷害犯行，業由臺灣基隆地
    方法院檢察署檢察官偵查後聲請簡易判決處刑，業經本院於
    98 年11月6日以98年度基交簡字第464號刑事簡易判決判處
    拘役40日確定，有上開刑事判決書附卷可稽，亦據本院依職
    權調借上開刑事卷宗核閱屬實，被告對此亦不爭執，原告之
    主張自堪信實。
四、按「因故意或過失，不法侵害他人之權利者，負損害賠償責
    任。」、「不法侵害他人之身體或健康者，對於被害人因此
    喪失或減少勞動能力或增加生活上之需要時，應負損害賠償
    責任。」、「不法侵害他人之身體、健康、名譽、自由、信
    用、隱私、貞操，或不法侵害其他人格法益而情節重大者，
    被害人雖非財產上之損害，亦得請求賠償相當之金額。」民
    法第184條第1項前段、第193條第1項、第195條第1項前段分
    別定有明文。本件被告對原告有上開過失傷害行為，已如前
    述，被告自應負侵權行為損害賠償之責，從而原告依前揭法
    條之規定，訴請被告賠償其損害，即屬於法有據。茲於原告
    聲明範圍內，審酌其請求損害賠償範圍應否准許，茲分述如
    下：
(一)醫療費用、醫療器材費用及機車修理費：原告主張因本件車
    禍支出醫療費用共計4,123元、醫療器材費用1,790元及機車
    修理費2,900元，均為被告所不爭執，並有原告所提汐止國
    泰綜合醫院醫療費用收據、臺灣礦工醫院門診收據、財團法
    人瑞芳醫院醫療費用收據暨門診便箋、燦成車業行開具之機
    車修理單據等件為證，核屬必要，原告此部分之請求，應予
    准許。
(二)交通費用：原告主張因本件車禍行動不便，於接受醫療期間
    ，須仰賴計程車往返醫院、住家間，共支出交通費用7,080
    元，並提出98年9月份之計程車費收據為證，被告雖抗辯其
    可以接原告去看醫生，但是原告不接受云云，惟查，原告因
    本件車禍受有上開腳趾骨折之傷害，經急診處置以石膏固定
    ，行動確有不便，原告在本件車禍後確有搭乘計程車回診之
    必要，至原告基於諸多顧慮而拒絕被告接送，且本院認為原
    告就診時間並非固定，且候診時間長短未定，被告未必均能
    予以配合、等候，因此原告自行搭乘計程車就診，亦屬合理
    ，被告以其能自行接送原告就診而拒絕此部分之給付，即無
    理由，原告此部分之請求，仍應照准。
(三)相當於看護費用之損害：按親屬代為照顧被害人之起居，固
    係基於親情，但親屬看護所付出之勞力並非不能評價為金錢
    ，雖因二者身分關係而免除被害人之支付義務，惟此種基於
    身分關係之恩惠，自不能加惠於加害人。故由親屬看護時雖
    無現實看護費之支付，仍應認被害人受有相當於看護費之損
    害，得向加害人請求賠償，始符公平原則，最高法院94年臺
    上字第1543號判決可資參照。本件原告主張其因傷勢行動不
    便，需由家屬照料，請求比照僱用他人看護之情形，請求被
    告賠償相當於看護費用之損害6,000元（1日以2,000元計算
    ，3 天合計為6,000元），經查原告所受傷勢為右腳大拇指
    及中指骨折、右腳挫傷等傷害，經急診處置以石膏固定，有
    瑞芳醫院診斷證明書在卷可參，行動難免不便，而由有他人
    全日照料之必要，復為被告所不爭執，原告主張本件車禍後
    3天內之相當看護費用之損害6,000元，為有理由，應予准許
    。
(四)喪失勞動能力之損害：原告主張其於本件車禍發生前係在大
    麥町任職開分員，每日工資833元，受傷期間共計60日無法
    工作，合計損失工資收入50,000元，並提出瑞芳醫院98年9
    月10日出具之原告診斷證明書為證，觀諸該診斷證明書上明
    載，原告因右腳大拇指及中指骨折、右腳挫傷等傷害，急診
    處置、石膏固定，宜修養3個月等語，被告就此亦不爭執，
    故原告此部分之請求，為有理由，應予准許。
(五)精神慰撫金部分：按慰撫金之賠償得參酌雙方身分、資力與
    加害程度及其他各種情形核定相當之數額，最高法院著有51
    年台上字第223 號判例要旨可資參照。本院審酌原告因本件
    車禍受有上開傷害，而被告迄未與原告達成和解並賠償原告
    所受之損害，堪認原告確受有精神上痛苦，及兩造學、經歷
    、社會地位、經濟狀況（有原告、被告財產所得調件明細表
    在卷足參）、被告目前失業中等情，認原告請求之精神慰撫
    金15,000元，尚嫌過高，應予核減為10,000元，始屬公允，
    逾此數額之請求，則無理由。
(六)原告因本件車禍所受之損失合計81,893 元（計算式：4,123
    元＋1,790 元＋2,900 元＋7,080元＋6,000元＋50,000元＋
    10,000元＝81,893元）。
五、按給付有確定期限者，債務人自期限屆滿時起，負遲延責任
    。給付無確定期限者，債務人於債權人得請求給付時，經其
    催告而未為給付，自受催告時起，負遲延責任。其經債權人
    起訴而送達訴狀，或依督促程序送達支付命令，或為其他相
    類之行為者，與催告有同一之效力。又遲延之債務，以支付
    金錢為標的者，債權人得請求依法定利率計算之遲延利息。
    民法第229條第1項、第2項及第233條第1 項前段分別定有明
    文。查本件原告因被告侵權行為受有損害，得請求被告賠償
    損害，已如前述，惟被告給付損害賠償之義務，並非定有確
    定期限，必待原告催告而未為給付，被告始負遲延責任，本
    件原告係以起訴方式請求被告給付損害賠償，依法原告得請
    求自起訴狀繕本送達之翌日即99年2月25日起依週年百分之5
    計算之法定遲延利息。
六、從而，原告對被告依侵權行為法律關係，請求被告給付如主
    文第1 項所示之金額及法定遲延利息，於法有據，應予准許
    ；逾此範圍之請求，則無理由，應予駁回。
七、本件命被告給付部分，係適用小額程序所為被告敗訴之判決
    ，依民事訴訟法第436條之20 規定，應依職權宣告假執行，
    爰依職權宣告之。其餘假執行之聲請，因訴之駁回而失所依
    附，併予駁回。
八、依民事訴訟法第436條之23、第436條第2項、第79條、第436
    條之19第1項、第436條之20規定，判決如主文。
中    華    民    國    99    年     4    月     8    日
                  基隆簡易庭法  官  徐世禎
以上正本係照原本作成。
對於本件判決如有不服，應於收受送達後20日內向本院提出上訴
書狀，上訴於本院合議庭，並按他造當事人之人數附具繕本。
當事人之上訴，非以判決違背法令為理由不得為之，上訴狀應記
載上訴理由，表明下列各款事項：
(一)原判決所違背之法令及其具體內容。
(二)依訴訟資料可認為原判決有違背法令之具體事實。
中    華    民    國    99    年    4     月    8     日
                            書記官  周素秋

司法院資訊處製作；財團法人民間司法改革基金會備份。
